臺灣彰化地方法院刑事判決　　　　　　　　　　　　　　九十年度重訴字第二二號
　　公　訴　人　臺灣彰化地方法院檢察署檢察官
　　被　　　告　丙○○
　　指定辯護人　本院公設辯護人　乙○○
右列被告因擄人勒贖案件，經檢察官提起公訴（九十年度偵字第六九四一號），本院
判決如左：
    主  文
丙○○意圖勒贖而擄人，處有期徒刑拾伍年，褫奪公權拾年。
扣案之計劃書壹本、電話卡壹張、褐色膠帶壹捲、童軍繩貳條及黑色塑膠袋只均沒
收。
    事  實
一、丙○○因積欠債務，無力清償，意起擄人勒贖之意圖，於民國（下同）九十年九
    月中旬，經搜尋而發現彰化縣溪洲鄉○○村○○路四三三號房屋頗為豪華，即以
    之為目標，並自同年九月二十日起，先至上址觀察該屋人員起居及出入之情形二
    次，得知該屋有一男（即甲○○）、一女就讀國民小學，均獨自騎乘腳踏車上學
    ，有機可乘。乃於同年十月二日上午五時許，在紙上記載「命中目標、整理獵物
    、問狀況、連絡、躲等、取款、整理獵物、放生」等字，擬妥綁架、取款之計劃
    書，再購買褐色膠帶一捲，連同自其所有ＣＭ－六八九五號小客車之行李箱取出
    之黑色塑膠袋一包、童軍繩三條及膠帶一捲等物，作為擄人之工具，置於車內備
    用，並將小客車之車牌拆下。嗣於當日上午七時許，駕駛上開拆下車牌之小客車
    ，至前揭房屋北側路口等候，約莫二十分鐘，見甲○○自該房屋獨自騎腳踏車出
    門約二十公尺，隨即駕車自左側超越，攔截甲○○之腳踏車，致甲○○因驚嚇而
    從腳踏車上滑倒。旋即下車，取出二只黑色塑膠袋，予以套疊後，往甲○○之身
    體套入。然因甲○○抗拒，且其所背之書包太大，無法套住，遂將二只黑色塑膠
    袋棄置於現場，改以雙手環抱甲○○之方式，將甲○○強行推入上揭小客車內之
    後座，後車門及車窗並予以上鎖，迅即駕駛小客車往南行駛。待車經過彰化縣溪
    州大橋進入雲林縣西螺鎮，即沿濁水溪堤防旁邊道路往東行駛，至一隱密地點停
    車後，以膠帶貼住甲○○之雙眼，並以童軍繩反綁其雙手，將黑色塑膠袋套入其
    頭部，並戳破塑膠袋，使留有小洞，以防止甲○○窒息，再命其橫躺在後座腳踏
    板上，始又駕車沿堤防往東即雲林縣林內鄉方向行駛，於行駛前，先將原先拆下
    之車牌懸掛於車上。車行途中，為便利勒贖，乃詢問甲○○及其父母之姓名、家
    境並家中之電話號碼。得知後，俟當日上午八時二分車抵雲林縣林內鄉南雲加油
    站時，即利用該加油站旁之公共電話（號碼為00000000號），打電話至
    甲○○之家中（電話號碼為000000000號），對甲○○之母黃美女勒贖
    稱：「你兒子在我手中，準備二千萬元，三日內拿出來。」等語（通話時間為八
    時二分九秒至八時二分三十秒）。約半分鐘後，又利用同一支公共電話，打電話
    至甲○○之家中，補充對黃美女告以：「不得報警」一語（通話時間為八時三分
    三秒至八時三分二十五秒）。嗣續駕車沿台三線往南投縣竹山鄉、名間鄉方向行
    駛，至南投市南崗工業區時，因發現甲○○有掙脫繩索現象，乃恐嚇甲○○稱：
    「你再不配合，知不知道什麼叫分屍。」等語，並停車出拳毆打甲○○，再重新
    以童軍繩將之綁牢後，復駕車沿台三線往北行駛。經台中縣豐原市，往西繞至清
    水鎮、大甲鎮，再改往東至后里鎮後，進入苗栗縣三義鄉，沿苗五十二線往東接
    台三線，再往北經過大湖鄉，於當日中午十二時餘，抵苗栗縣獅潭鄉山區。原欲
  找尋空屋，以藏置甲○○，然於繞行山路二、三圈後未獲。因見甲○○驚嚇過度
    ，致嘔吐、腹瀉，吐、瀉穢物沾滿褲子，為予以清理，並購買食物供甲○○食用
    ，遂將車停在苗栗縣獅潭鄉○○村○○段台電電桿獅潭幹二六號台三線道路旁，
    再將甲○○抱入右側竹林內，以另一條童軍繩將之雙手反綁在竹子上，並脫下甲
    ○○所穿之短褲及內褲，連同其書包、學生帽置於原用以套住甲○○頭部之黑色
    塑膠袋內，告之以：「不要喊叫，我去買東西給你吃。」後，攜上開黑色塑膠袋
    步出竹林，返回其車內。惟因發現有人駕車經過後，停車觀看，唯恐犯行敗露，
    乃急忙駕車離去。於當日下午一時三十分許，行經苗栗縣苗五十二線台電電桿港
    園幹二十四支處時，將前揭裝有書包、學生帽、短褲、內褲及褐色膠帶之黑色塑
    膠袋一包丟棄於路旁草叢。迄至當日十四時三十分許，返回其台中市○○區○○
    里○○路六五巷二八號租住處睡覺。被反綁於竹子上之甲○○，見丙○○離去，
    經大聲呼救，為人發現報警，而於同日下午一時三十分許獲救後返家。翌日即九
    十年十月三日下午一時五分許，丙○○不知甲○○已獲救返家，又在台中市○○
    路○段五０二號「ＯＫ便利商店」前公共電話，以其所有之電話卡一張，打電話
    至甲○○之家中，對一男子稱：「錢準備好了沒有？錢準備好再說」等語。隨即
    掛斷電話，返回其租住處後，打開電視，收看新聞報導，始知甲○○已獲救返家
    ，為免暴露行縱，遂不再撥打勒贖電話，而未取得任何贖款。嗣於九十年十月十
    二日上午五時十分許，在台中市○○區○○里○○路六五巷二八號前為警循線查
    獲，並在前揭小客車內扣得其所有之眼鏡一副、台灣地圖一本及供犯擄人勒贖所
    用之計劃書一本、童軍繩一條；於其身上扣得行動電話二支及供犯擄人勒贖所用
    之電話卡一張；於其前開租住處房間內扣得其於九十年十月二日擄人時所著之黑
    色短袖上衣一件、藍色牛仔褲一條；於苗栗縣苗五十二線台電電桿港園幹二十四
    支草叢處，扣得其所有供犯擄人勒贖所用之黑色塑膠袋一只，內裝有其所有供犯
    擄人勒贖所用之褐色膠帶一捲，及甲○○所有之書包一個、學生帽一頂、短褲、
    內褲各一件；於苗栗縣獅潭鄉○○村○○段台電電桿獅潭幹二六號旁竹林內，扣
    得其所有供犯擄人勒贖所用之童軍繩一條；於彰化縣溪洲鄉○○村○○路四三三
    號房屋前約二十公尺路旁，扣得其所有供犯擄人勒贖所用之黑色塑膠袋二只，經
    將其上留存之指紋二枚送鑑定結果，確與丙○○之右拇指及左環指指紋相符。
二、案經彰化縣警察局北斗分局報臺灣彰化地方法院檢察署檢察官偵查起訴。
    理  由
一、右揭事實，業據被告供承明白，核與被害人甲○○、黃美女指訴之情節相符，並
    經證人詹東岳證述明確，復有現場照片、贓物認領保管單、通話明細紀錄查詢單
    等件在卷，及計劃書一本、電話卡一張、童軍繩二條、黑色塑膠袋三只、褐色膠
    帶一捲並錄音帶一捲、眼鏡一副、台灣地圖一本、黑色短袖上衣一件、藍色牛仔
    褲一條等物扣案可稽。且上開黑色塑膠袋三只中之二只，經將其上留存之指紋二
    枚，送請內政部警政署刑事警察局鑑定結果，認確與被告之右拇指及左環指指紋
    相符，亦有該局鑑驗書一紙附卷足憑。是罪證明確，被告犯行應堪認定。
二、核被告所為，係犯懲治盜匪條例第二條第一項第九款之擄人勒贖罪。查本罪為唯
    一死刑之罪，然被告尚無前科，僅因迫於債務，而犯下此重罪，於擄人勒贖期間
    ，始終無加害被害人甲○○生命之意，復能慮及甲○○之身體狀況，願為其清理
    衣物，並提供食物，犯後亦知坦承犯行，深表悔意，足見其人性未泯，且未取得
    任何贖款，而被害人黃美女於偵查中也表示願予改過之機會。是以，本案如量處
    被告死刑，依其情節，尚屬情輕法重，參照大法官會議釋字第二百六十三號解釋
    ，乃依刑法第五十九條規定，酌減其刑。爰審酌被告之素行，及其犯罪之動機、
    目的、手段、所生之危害並犯罪後之態度良好等一切情狀，量處如主文所示之刑
    ，且認本罪之性質有褫奪公權之必要，併予宣告褫奪公權十年。扣案之計劃書一
    本、褐色膠帶一捲、電話卡一張、童軍繩二條及黑色塑膠袋三只，被告供稱均為
    其所有，係供犯擄人勒贖罪所用之物，皆應予宣告沒收。至另一條供擄人勒贖所
    用之童軍繩並膠帶一捲，末予扣案，應已滅失，及其餘扣案之眼鏡一副、台灣地
    圖一本、黑色短袖上衣一件、藍色牛仔褲一條、行動電話二支等物，非供犯罪所
    用之物，均不予宣告沒收，附此敘明。
據上論斷，應依刑事訴訟法第二百九十九條第一項前段，懲治盜匪條例第二條第一項
第九款、第八條，刑法第十一條前段、第五十九條、第六十四條第二項、第三十七條
第二項、第三十八條第一項第二款，判決如主文。
中      華      民      國    九十一    年      一      月      四      日
                                臺灣彰化地方法院刑事第三庭
                                  法      官
右正本證明與原本無異。
如不服本判決，應於判決送達後十日內，向本院提出上訴狀( 須附繕本 )。
                                      法院書記官  王宣雄
中      華      民      國    九十一    年      一      月      四      日
